臺灣桃園地方法院刑事判決
                                     110年度重訴字第11號
公  訴  人  臺灣桃園地方檢察署檢察官
被      告  李貞如




選任辯護人  吳威廷律師
上列被告因家暴殺人案件，經檢察官提起公訴（110 年度偵字第
8620號、第11830 號），本院判決如下：
    主  文
甲○○犯殺人罪，處有期徒刑拾參年。
    事  實
一、甲○○與張經典為男女朋友，在桃園市○○區○○街000 巷00號（
    下稱南華街住處）同居，兩人間具有家庭暴力防治法第3 條
    第2 款規定之現有同居關係之家庭成員關係。甲○○於民國11
    0 年2 月20日晚間7 時許在南華街住處，因與張經典發生口
    角衝突，並遭張經典毆打頭部、臉部，遂拿起塑膠水桶攻擊
    張經典，惟遭張經典搶去水桶，心生怒意，旋至房間內取出
    水果刀1 把（刀刃長度10公分），以右手持前開水果刀朝張
    經典揮砍數刀，致張經典頭部左前額受有切割傷1 處（傷口
    長度5 公分，深度0.5 公分，切開頭皮下軟組織，造成局部
    軟組織出血）及臉部左眉外側受有切割傷1 處（傷口長度2 
    公分，深度0.5 公分，切開皮下軟組織，造成局部軟組織出
    血），經張經典以左手抵禦，致張經典左手虎口處大拇指基
    部內側受有淺切割傷（傷口長度0.8 公分，防禦抵抗傷），
    詎甲○○可預見腹部內有胃、脾臟、胰臟、肝臟、膽、腸、腹
    部內臟動靜脈血管及其他臟器，為人體重要部位，如以尖銳
    刀刃刺入極易造成臟器破損、大量出血而發生死亡之結果，
    竟仍基於若因此殺人亦不違背其本意之不確定故意，憤而朝
    張經典上腹部（位置為距頭頂55.5公分、距身體中線正中0 
    公分到右側2.5 公分處）猛力刺擊1 刀，致張經典上腹部正
    中處受有刺傷1 處（傷口長度2.5 公分，創徑深度約15.5公
    分，創徑方向為往下往後、偏向右，刺破腹腔內主要動脈分
    支【上腸繫膜動脈】，造成大量出血，積存血水超過2,500 
    毫升於腹腔內，且有臟器蒼白情形) ，前開水果刀之刀刃則
    自刀柄處斷裂，當張經典遭刺擊而倒地已無力抵抗後，甲○○
    盛怒之下，再持酒瓶朝張經典之頭部揮擊，致張經典頭頂部
    受有大片頭皮下出血（出血面積19公分×11公分）。嗣甲○○
    見張經典已無反應，始以其持用之門號0000-000-000號行動
    電話撥打110 報案，向桃園市政府警察局桃園分局勤務中心
    佯稱：其遭張經典捅好幾刀，張經典又捅自己好幾刀失血云
    云，經員警據報到場處理，發覺張經典已倒於房間地上，旋
    將張經典送往沙爾德聖保祿修女會醫療財團法人聖保祿醫院
    （下稱聖保祿醫院）救治，於同日晚間8 時9 分到院急救，
    惟於同日晚間9 時50分許，經醫師停止急救宣告死亡。甲○○
    則遭員警帶回派出所偵辦，並在前開住處內扣得水果刀2 支
    （其中1 支刀柄已斷裂）、酒瓶1 瓶及塑膠水桶1 個，而查
    悉上情。
二、案經張經典之弟乙○○訴由桃園市政府警察局桃園分局報告臺
    灣桃園地方檢察署檢察官偵查起訴。
    理  由
壹、程序方面
一、供述證據
  ㈠按被告以外之人於審判外之陳述，雖不符刑事訴訟法第159條
    之1 至第159 條之4 等規定，而經當事人於審判程序同意作
    為證據，法院審酌該言詞陳述或書面陳述作成時之情況，認
    為適當者，亦得為證據。當事人、代理人或辯護人於法院調
    查證據時，知有刑事訴訟法第159 條第1 項不得為證據之情
    形，而未於言詞辯論終結前聲明異議者，視為有前項之同意
    ，刑事訴訟法第159 條之5 定有明文。
  ㈡經查，本案判決所引用以下審判外作成之相關供述證據，被
    告甲○○之辯護人業於本院準備程序訊問中陳明：證據能力均
    不爭執，均同意作為本案證據使用等語明確（見本院卷第83
    頁）；此外，公訴人、被告及其辯護人於本院審判期日均表
    示無意見而不予爭執（見本院卷第535 至548 頁），亦未於
    言詞辯論終結前聲明異議，本院審酌前開證據資料製作時之
    情況，尚無違法取得及證明力明顯過低之瑕疵，認以之作為
    證據應屬適當，且各該證據均經本院於審判期日依法進行證
    據之調查、辯論，被告於訴訟上之防禦權，已受保障，故前
    開證據資料均有證據能力。
二、非供述證據
　　本案判決其餘所依憑認定被告犯罪事實之各項非供述證據，
    本院亦查無有何違反法定程序取得之情形，依刑事訴訟法第
    158 條之4 規定之反面解釋，均具有證據能力。
貳、實體方面
一、事實認定
　　訊據被告固坦認其與被害人張經典為男女朋友，在南華街住
    處同居。其於110 年2 月20日晚間7 時許在前開住處，因與
    被害人發生口角衝突，並遭被害人毆打頭部、臉部，遂拿起
    塑膠水桶，惟遭被害人搶去水桶，旋至房間內取出水果刀1 
    把，以右手持前開水果刀朝被害人刺擊，該水果刀之刀刃則
    自刀柄處斷裂，當被害人倒地後，其再持酒瓶朝被害人之頭
    部揮擊，嗣始以門號0000-000-000號行動電話撥打110 報案
    等情屬實，惟矢口否認有何殺人之犯行，辯稱：其長期遭被
    害人虐待，於110 年2 月20日晚間7 時許，又遭被害人辱罵
    、毆打，遂拿起塑膠水桶抵擋，但遭被害人搶走水桶，基於
    防衛才至房間取出水果刀1 把，朝被害人刺擊，其並未持刀
    朝被害人揮砍，自無殺人故意云云。辯護人則以：①從被告
    曾遭被害人家暴之紀錄及被害人案發時有飲用酒類等情觀之
    ，可知被害人係飲酒後對被告毆打及不間斷的攻擊，被告僅
    得以塑膠水桶勉為抵禦，惟反遭被害人奪走水桶，作為毆打
    被告之武器，被告於此過程中已多次採取迴避措施，仍無法
    阻擋被害人施暴行為，始基於防衛意思持水果刀向被害人劈
    刺，以求被害人之施暴行為消停，被告自無殺人犯意，且其
    前開所為係屬正當防衛。②被害人是否患有一般人從外觀上
    難以察覺，或被害人本人亦無從知悉之痼疾，並未查明，且
    從被害人左手虎口上有防禦抵抗傷，及上腹部遭刺擊之傷口
    創徑方向係由上往下，此與一般殺人所造成之傷口創徑方向
    不同，以及被害人身體遭刺擊後，因物理慣性使其身體繼續
    往前，導致刀刃長10公分之水果刀造成前開傷口創徑深度15
    .5公分等情觀之，顯見被害人企圖空手奪取被告手上的水果
    刀，自己「主動」以身體就刃，方致刀刃刺入上腹部，刺破
    上腸繫膜動脈造成大量血腹之死亡結果，自不得單以被告持
    刀朝被害人上腹部刺擊1 刀之行為，率認被害人之死亡結果
    係可歸責於被告云云，為被告辯護。經查：
  ㈠被告與被害人為男女朋友，在南華街住處同居，其於110 年2
    月20日晚間7 時許在前開住處，因與被害人發生口角衝突，
    並遭被害人毆打頭部、臉部，遂拿起塑膠水桶攻擊被害人，
    惟遭被害人搶去水桶，旋至房間內取出水果刀1 把，以右手
    持前開水果刀朝被害人上腹部刺擊1 刀，該水果刀之刀刃則
    自刀柄處斷裂，當被害人倒地已無力抵抗，其盛怒之下，再
    持酒瓶朝被害人之頭部揮擊等情，業據被告於警詢、偵訊及
    本院訊問中坦認屬實（見相驗卷第20至22頁、第31頁、第13
    1 頁、110 年度偵字第8620號卷【下稱偵8620號卷】第169 
    至170 頁，本院卷第27至34頁、第82頁），並有被告於110 
    年2 月20日就診之聖保祿醫院診斷證明書、被害人上腹部傷
    口之相驗照片及頭部之解剖照片、員警拍攝案發現場之地板
    、桌面、床、牆面、沾有血跡之扣案水果刀2 支（其中1支
    刀柄已斷裂）、前開塑膠水桶、酒瓶及被告案發時所穿衣物
    之現場勘察照片、法務部法醫研究所（110）醫鑑字第11011
    00374號解剖報告書暨鑑定報告書在卷可佐（見相驗卷第55
    頁、第71頁、第84至96頁、第100 至105 頁、第113 至115 
    頁、第167 頁、第171至172頁，偵8620號卷第61頁，本院卷
    第234 至238 頁）。而前開沾有血跡之水果刀2 支、塑膠水
    桶、酒瓶及被告案發時所穿衣物，經送內政部警政署刑事警
    察局鑑定結果認前開血跡均與被害人血跡之DNA-STR 型別相
    符，有內政部警政署刑事警察局刑生字第1100023513號鑑定
    書附卷可參（見本院卷第152 至155頁）。是此部分事實首
    堪認定。
  ㈡而被告於警詢、偵訊及本院訊問中供稱：我有拿水桶打他，
    惟遭對方搶去水桶，於是我就衝去房間，拿房間內的刀子刺
    他，刺了很多地方，腹部那一刀是在胸部下面一點，刺完後
    ，他就倒地不能動，但是因為我很生氣，就繼續拿酒瓶打他
    的頭等語（見相驗卷第20至21頁、第131 頁、第170頁，本
    院卷第27頁、第29至30頁），並觀諸被害人上腹部處有一銳
    器傷，經解剖觀察結果：被害人上腹部（距頭頂55.5公分、
    距前中線正中0 公分到右側2.5 公分處）有1 處傷口長度2.
    5 公分、銳端在9 點鐘方向、鈍端在3 點鐘方向之刺傷，該
    刺傷之創徑方向為由上往下、由右偏向左、由前往後，創徑
    深度約15.5公分，刺破上腸繫膜動脈，造成大量血腹（血水
    積存超過2,500 毫升）等情，此有被害人之檢驗報告書（見
    相驗卷第150 至151 頁）、相驗屍體證明書（見相驗卷第17
    9 頁）、相驗照片10張（見相驗卷第187 至189 頁）、法務
    部法醫研究所（110）醫鑑字第1101100374號解剖報告書暨
    鑑定報告書在卷可佐（見相驗卷第167 頁、第170 頁）等證
    存卷可稽，復經法務部法醫研究所法醫師鑑定研判結果認：
    死者身上主要於上腹部、左前額、左眉外側和左手虎口有4 
    處銳器傷，其中於上腹部的刺傷最為嚴重，刺入腹腔內，創
    徑深度約15.5公分，創徑方向為往下往後、偏向左，刺破腹
    腔內主要的動脈分支（上腸繫膜動脈），造成大量出血積存
    於腹腔內（血水超過2,500 毫升），且有臟器蒼白情形，研
    判死者因遭他人以銳器刺傷腹部，刺破上腸繫膜動脈造成大
    量出血，最後因低血容性休克而死亡；死亡原因為：遭他人
    以銳器刺傷腹部，造成刺破上腸繫膜動脈大量出血，導致低
    血容性休克而死亡；死亡方式為他殺等情，亦有上開解剖報
    告書暨鑑定報告書在卷可按（見相驗卷第171 至172 頁）。
    足見被害人確係因被告持上開水果刀朝其上腹部刺擊1 刀而
    死亡，且被害人之死亡，與被告持刀刺擊其上腹部之行為，
    具有相當因果關係，均堪認定。
　㈢又被害人頭部有2 處銳器傷及左手有1 處銳器傷，經解剖觀
    察結果：被害人頭部左前額有1 條切割傷，傷口長度5 公分
    ，深度0.5 公分，切開頭皮下軟組織，造成局部軟組織出血
    ；臉部左眉外側有1 條切割傷，傷口長度2 公分，深度0.5 
    公分，切開皮下軟組織，造成局部軟組織出血；左手虎口處
    大拇指基部內側有1 條淺切割傷，傷口長度0.8 公分等情，
    此有被害人前開傷勢之相驗照片（見相驗卷第69至70頁、第
    72頁）、法務部法醫研究所（110）醫鑑字第1101100374號
    解剖報告書暨鑑定報告書（見相驗卷第167 頁）等證附卷可
    參，而被害人左手虎口之淺切割傷經法務部法醫研究所法醫
    師鑑定研判結果認為係「防禦抵抗傷」，亦有上開解剖報告
    書暨鑑定報告書在卷可按（見相驗卷第172 頁），衡情被害
    人遭被告朝其上腹部刺擊1 刀後，旋倒地已無力抵抗，即當
    被害人躺於地上時，自無可能對被告持刀攻擊行為有所抵禦
    ，被害人左手虎口處大拇指基部內側當無可能會有屬「防禦
    抵抗傷」之淺切割傷之理，益徵被告朝被害人上腹部刺擊1 
    刀「前」，確因遭被害人搶走水桶而心生怒意，持前開水果
    刀朝被害人揮砍數刀，致被害人受有頭部左前額及臉部左眉
    外側之切割傷，且被害人為抵禦被告之攻擊行為，而其左手
    虎口處大拇指基部內側受有屬「防禦抵抗傷」之淺切割傷甚
    明。
  ㈣再者，被告於警詢、偵訊及本院訊問中供稱：他（按即被害
    人）倒地後，我就拿酒瓶攻擊他頭部，然後我就坐在客廳的
    小板凳上，看他已經不能動了，我就用門號0000-000-000號
    行動電話報警叫救護車等語（見相驗卷第30頁、第131頁，
    本院卷第30頁、第34頁），並參以本院就門號0000-000-000
    號行動電話於110 年2 月20日晚間7時38分撥打110 報案之
    錄音檔案勘驗，結果如下：
　　接聽員：你好。
    被　告：嗯。
    接聽員：喂？消防局要救護車還是消防車呢？
    被　告：對。救護車，救護車。
    接聽員：好，不要緊張。
    被　告：157 巷。
    接聽員：你地址在哪一區？
    被  告：南華街157巷。
    接聽員：南華街……
    被  告：34號。
    接聽員：157巷34號，有幾樓嗎？還是透天的？
    被  告：那1樓。
    接聽員：1樓嘛？
    被  告：嘿。
    接聽員：什麼事情要救護車？
    被  告：『那個人捅我好幾刀，打我，然後他又自己捅了好
            幾刀失血，快失血了。』
    接聽員：所以請問幾個人要救護車，兩個人嗎？
    被  告：兩個。
    接聽員：兩個人是不是？
    被  告：對。
    接聽員：好，你不要緊張，我救護車電腦已經派車了，不要
            緊張，你們先拿乾淨的布幫傷口加壓止血，那個傷
            口在哪裡？
    被  告：我不知道那乾淨的布在哪裡，乾淨的，傷口在哪裡
            ，我知道我……
    接聽員：乾淨的布，紗布或是乾淨的布，壓住，壓住，不要
            講其他的東西……
    被  告：我不知道……
    接聽員：趕快壓住傷口。
　　此有門號0000-000-000號行動電話撥打110 報案之桃園市政
    府警察局受理各類案件紀錄表及本院勘驗筆錄在卷可佐（見
    本院卷第450 頁、第522 至523 頁）），足認被告見被害人
    倒地失血已無反應，始以上開行動電話號碼撥打110 報案，
    向桃園市警察局桃園分局勤務中心佯稱：其遭張經典捅好幾
    刀，張經典又捅自己好幾刀失血云云，至屬明確。嗣員警據
    報到場處理，發覺被害人業已倒於房間地上，旋將被害人送
    往聖保祿醫院救治，於同日晚間8 時9 分到院急救，惟於同
    日晚間9 時50分許，經醫師停止急救，宣告死亡等事實，亦
    有該醫院出具之被害人診斷證明書1 份附卷可按（見相驗卷
    第55頁），此部分事實亦堪認定。
  ㈤按被害人所受之傷害程度，固不能據為認定有無殺人故意之
    唯一標準，但被害人之受傷狀況與認定行為人之下手情形有
    關，於審究行為人之犯意方面，仍不失為重要參考資料（最
    高法院98年台上字第5614號、98年台上字第5822號判決要旨
    及18年上字第1309號、17年上字第718 號判例意旨參照），
    是加害人主觀上有無殺人犯意，應就一切證據詳查審認，舉
    凡犯罪動機、案發情境、兇器種類、行兇過程、傷害部位、
    傷痕多寡、傷勢輕重、受傷處是否為致命部位及犯後態度等
    一切情狀，俱應本於經驗及論理法則，綜合判斷而為認定之
    標準。查被告於本院訊問中供稱：我右手是拿現在已斷裂的
    那把水果刀刺完他（按即被害人）後，刀刃與刀柄斷裂，我
    就將斷掉的刀柄隨手丟在房間內等語（見本院卷第31至32頁
    ），而扣案被告用以刺擊被害人上腹部之水果刀（刀柄已斷
    裂）之刀刃長10公分，其刀刃尖端質地鋒利無比，有扣案之
    水果刀照片1 張附卷可按（見相驗卷第113 頁），觀諸該水
    果刀之長度、硬度、銳利度，若持之往人體之要害部位刺入
    ，足以置人於死；又人體腹部內有胃、脾臟、胰臟、肝臟、
    膽、腸、腹部內臟動靜脈血管及其他臟器，苟以尖銳刀械刺
    入，該等臟器均將破裂，足以致死，縱非直接刺入器官，亦
    極可能因體內動脈血管遍布，而割裂動脈導致大量出血休克
    死亡等情，此依通常經驗法則本為一般人均可預見，被告於
    案發當時已年滿52歲，教育程度為高職畢業，此有被告警詢
    調查筆錄所載基本資料在卷足憑（見相驗卷第17頁），當係
    具有相當社會經驗且智識健全之成年人，對此自難諉為不知
    。詎其明知當時手持水果刀之刀刃銳利足可殺人，卻於被害
    人以左手抵禦後，仍決意持該水果刀朝被害人上腹部要害刺
    入，顯已無視被害人生命之存亡，足見被告對於此舉足以造
    成被害人死亡應有預見。再參以被告持刀刃長度10公分之水
    果刀刺向被害人上腹部後，造成該傷口之創徑深度達15.5公
    分，該水果刀之刀刃則自刀柄處斷裂，顯見其刺擊力道甚為
    猛烈，且被告見被害人倒下已無力抵抗後，並未即時將被害
    人送醫急救，反持酒瓶再朝被害人頭部揮擊，致被害人頭頂
    部大片頭皮下出血（出血面積19公分×11公分），業如前述
    。揆諸前開見解並綜合上述情節判斷，足認被告行為時主觀
    上對於其所為可能造成被害人死亡之結果，具有容任被害人
    發生死亡結果，而其發生不違背其本意之不確定故意至明。
  ㈥被告及辯護人雖以前詞置辯，惟查：
  ⒈被告固於106 年6 月20日曾遭被害人辱罵、施暴致其手臂受
    傷，及於106 年10月15日曾遭被害人掌摑並持酒瓶毆打致其
    受有右上肢之撕裂傷，且前開衝突情境係發生於被害人酒後
    所為，此有桃園市政府家庭暴力暨性侵害防治中心保護個案
    李○如摘要報告、家庭暴力事件通報表及台灣親密關係暴力
    危險評估表在卷可佐（見本院卷第398 至400 頁、第402至4
    16 頁），然經本院就被告有無經列為「家庭暴力高危機人
    口」一節函詢桃園市政府警察局桃園分局及桃園市政府家庭
    暴力暨性侵害防治中心，桃園市政府警察局桃園分局函覆結
    果為：該分局於106 年6 月20日、106 年10月15日及110 年
    2 月2 日（按即本案）分別受理被告與被害人家庭暴力案件
    ，計3 次，被告均未提出刑事告訴等情（見本院卷第434 頁
    ），再觀諸桃園市政府家庭暴力暨性侵害防治中心函覆檢送
    之該中心保護個案李○如摘要報告及台灣親密關係暴力危險
    評估表所載（見本院卷第399 頁、第408 頁、至416 頁），
    顯示本案係被告首次通報為家庭暴力之被害人，被告過往之
    家庭暴力事件均未經桃園市政府列管為家庭暴力高危機案件
    （見本院卷第399頁），且就被告於106 年6 月20日家庭暴
    力通報事件所製作之台灣親密關係暴力危險評估表（TIPVDA
    ）之分數為0 分，被告對於其於106 年6 月20日之危險處境
    看法自認為「0分、不怎麼危險」（按0分代表無安全顧慮，
    10分代表非常危險。見本院卷第408頁）；復就被告於106 
    年10月15日家庭暴力通報事件所製作之台灣親密關係暴力危
    險評估表（TIPVDA）之分數為3 分，被告對於其於106 年10
    月15日之危險處境看法自認為「4分、有些危險」（見本院
    卷第416頁）等情，足見本案雖屬家庭暴力事件，但本案案
    發時間為110 年2 月20日，距離被告最近1 次遭被害人家暴
    紀錄之時間，已相距3 年半，且上開2 次家暴紀錄均非桃園
    市政府所列管之高風險暴力案件，自難認被告有長期受到被
    害人家暴之情事。是被告及其辯護人辯稱：被告遭被害人長
    期家暴，於案發當下因遭被害人毆打，為自己身體、生命安
    危，才持刀朝被害人上腹部刺擊，自無殺人故意云云，不足
    採信。
  ⒉被告確有持刀朝被害人揮砍數刀，致被害人頭部受有2 處切
    割傷及左手虎口受有1 處防禦抵抗傷之淺切割傷，且被害人
    遭被告朝其上腹部刺擊1刀後，旋倒地已無力抵抗等情，已
    如前述。果若被告在被害人倒地已無力抵抗「前」，未先朝
    被害人揮砍數刀，被害人頭部左前額、臉部左眉外側豈有可
    能各受有上開切割傷，被害人亦不可能會以左手抵禦攻擊而
    受有上開防禦抵抗傷。是被告辯稱：其並未持刀朝被害人揮
    砍云云，實難採信。
  ⒊被害人之死亡原因，經法務部法醫研究所法醫師鑑定結果認
    ：被害人因遭他人以銳器刺傷腹部，刺破上腸繫膜動脈造成
    大量出血，最後因低血容性休克而死亡；死亡原因為：遭銳
    器刺傷腹部，造成刺破上腸繫膜動脈大量出血，導致低血容
    性休克而死亡；死亡方式為他殺等情，而被害人之死亡結果
    ，與被告持刀刺擊其上腹部之行為，具有相當因果關係，且
    被害人係為抵禦被告持刀揮砍行為，致其左手虎口處大拇指
    基部內側受有屬「防禦抵抗傷」之淺切割傷等情明確，並被
    告持刀刃長度「10公分」之上開水果刀（刀柄已斷裂）猛力
    刺入被害人上腹部之深度達「15.5公分」，均業如前述。從
    常理觀之，一般人見對方持刀攻擊時，焉有可能不採取迴避
    或抵禦等行為，且被害人致命傷深達15.5公分，遠深於兇器
    刀刃長度10公分足足有5.5 公分，自無可能是被害人為奪被
    告手上水果刀而以自己身體就刃，或被告持刀不慎刺入被害
    人上腹部之理。是辯護人辯稱：被害人企圖空手奪取被告手
    上的水果刀，自己「主動」以身體就刃，方致刀刃刺入上腹
    部，刺破上腸繫膜動脈造成大量血腹之死亡結果，自不得單
    以被告持刀朝被害人上腹部刺擊1 刀之行為，率認被害人之
    死亡結果係可歸責於被告云云，實屬無稽。
  ⒋按刑法第23條之正當防衛，係以對於現在不法之侵害，而出
    於防衛自己或他人權利之行為為要件。至於防衛過當係指為
    排除現在不法侵害之全部防衛行為欠缺「必要性」及「相當
    性」要件而言，必係防衛行為，始生是否過當，倘非防衛行
    為，當無過當與否之問題（最高法院100 年度台上字第4939
    號判決意旨參照）。又正當防衛必須對於現在不法之侵害，
    始足當之，侵害業已過去，或無從分別何方為不法侵害之互
    毆行為，均不得主張防衛權，而互毆係屬多數動作構成單純
    一罪，而互為攻擊之傷害行為，縱令一方先行出手，還擊之
    一方，在客觀上苟非單純對於現在不法之侵害為必要排除之
    反擊行為，因其本即有傷害之犯意存在，自無主張防衛權之
    餘地（最高法院96年度台上字第3526號判決意旨參照）。查
    被告雖於案發時有遭被害人毆打，但其亦有持塑膠水桶攻擊
    被害人，當被害人搶走水桶，旋至房間內拿水果刀，朝被害
    人揮砍數刀，致被害人頭部左前額、臉部左眉外側各受有切
    割傷，經被害人以左手抵禦，致被害人左手虎口處大拇指基
    部內側受有屬防禦抵抗傷之淺切割傷後，被告竟乃持刀朝被
    害人上腹部刺擊1 刀，已如前述。而被害人上腹部遭刺擊之
    處，係距頭頂55.5公分、距前中線正中0 公分到右側2.5 公
    分處之銳器傷，此處為人體軀幹之正中央，刺入方向以死者
    方位而言，由上往下、由右偏向左、由前往後，刺入深度為
    「15.5公分」，刺破腹腔內主要動脈分支（上腸繫膜動脈）
    ，造成大量出血積存於腹腔內（血水超過2,500 毫升），為
    致死之銳器傷，此有上開解剖報告書暨鑑定報告書附卷可佐
    （見相驗卷第167 頁、第170 至171 頁），且被告用以刺擊
    被害人之上開水果刀（刀柄已斷裂）之刀刃長「10公分」，
    其由正面持該水果刀刺入被害人上腹部之深度已達「15.5公
    分」，顯見被告已將該水果刀之刀刃全部刺進被害人之上腹
    部，且力道猛烈。再衡情一般人於與他人發生口角衝突過程
    中，突見對方持足以致人身體、生命造成嚴重危害之尖銳刀
    械，殊難想像會甘冒自己身體、生命安危而持續朝對方施暴
    。足證被告持刀朝被害人上腹部刺擊時，被害人已無對被告
    進行不法侵害，被告持刀朝被害人上腹部刺擊1 刀之行為，
    自不符刑法第23條之正當防衛，益徵被害人死亡結果之發生
    並不違背被告之本意，被告確有殺人之不確定故意甚明。是
    被告及其辯護人辯稱：被告係基於防衛意思為排除被害人對
    被告所進行之現在不法侵害而為前開行為，乃屬刑法第23條
    之正當防衛云云，亦非可採。
  ㈦至於辯護人雖聲請傳喚證人即法務部法醫研究所鑑定人曾柏
    元、證人即臺灣桃園地方檢察署法醫師孫孝賢到庭作證，欲
    證明①被害人有企圖用手奪取被告手中水果刀、②被告無從預
    見被害人腹部已出血，自無殺人之間接故意、③被告用酒瓶
    敲擊被害人頭部是為減緩被害人行動力，並無殺人故意、④
    被害人之死亡結果不可歸責於被告等情（見本院卷第85頁、
    第168 至169 頁、第476 至477 頁），及聲請勘驗扣案之水
    果刀（刀柄已斷裂）之斷裂方向，欲證明被害人係「主動」
    以身體就刃，致刀刃刺入自己腸繫膜內，刺破上腸繫膜動脈
    造成大量血腹之死亡結果等情（見本院卷第168 頁），與聲
    請勘驗案發現場被告與被害人站立角度與位置，欲證明被告
    係遭被害人攻擊而無殺人犯意等節（見本院卷第168 頁），
    復聲請向健保機構函調足證被害人案發時體重之資料，及勘
    驗被告身高體重，欲證明被害人體型相較於被告具體型優勢
    ，被告本案所為係出於防衛意思（見本院卷第476 頁），惟
    本案事證已臻明確，本院認核無傳喚前開證人到庭作證及勘
    驗案發現場、扣案之水果刀（刀柄已斷裂）斷裂方向、被告
    身高體重，及調閱被害人案發時體重之必要，均予以駁回，
    附此敘明。
  ㈧綜上所述，被告及辯護人所辯情詞，顯係事後推諉卸責之詞
    ，均難採信。被告對於持刀刺向被害人上腹部之行為，將導
    致被害人發生死亡之結果，應有預見，詎仍決意為之，其主
    觀上顯有縱使被害人死亡，亦在所不惜之容任其發生之殺人
    犯意。本案事證明確，被告犯行堪以認定，應予依法論科。
二、論罪科刑
  ㈠按家庭暴力防治法所稱之「家庭暴力」，係指家庭成員間實
    施身體或精神上不法侵害之行為，家庭暴力防治法第2 條第
    1 款有明文。被告與被害人係男女朋友且同居一處之關係，
    具有第3 條第2 款所定之家庭成員關係。又被告所為上開犯
    行，雖屬家庭暴力防治法第2 條第2 款所定之家庭暴力罪，
    惟因家庭暴力防治法之前揭條文並無罰則規定，故被告本案
    犯行即應依刑法之規定予以論罪科刑。
  ㈡核被告所為，係犯刑法第271 條第1 項之殺人罪。茲審酌被
    告與被害人原為交往並同居之男女朋友，其於案發時雖有遭
    被害人毆打，但其卻憤而持刀刃長「10公分」之水果刀猛力
    刺向被害人上腹部，造成創徑深度達「15.5公分」之傷口，
    刺破腹腔內主要動脈分支，當被害人遭其刺擊倒地已無力抵
    抗，卻未即時將被害人送醫急救，反持酒瓶再敲擊被害人頭
    部，並於報案時向員警佯稱本案是被害人捅自己好幾刀云云
    ，顯見其無視他人之生命價值，對於被害人之家屬造成難以
    抹滅之傷痛，屬無從回復之損害，所生危害重大，且迄未賠
    償被害人家屬所受損害，犯後仍矢口否認犯行，更將被害人
    死亡結果推諉為係因被害人自己以身體就刃所造成，未見絲
    毫悔悟之意，兼衡告訴人具狀表示請法院依法從重量刑等語
    （見本院卷第56至60頁），及其犯罪之動機、目的、手段、
    素行、智識程度及生活狀況等一切情狀，量處如主文所示之
    刑。
三、沒收部分
  ㈠扣案之水果刀（刀柄已斷裂）1 把，雖係被告持以刺殺被害
    人所用之犯罪工具，然非被告所有之物，迭據被告陳明在卷
    （見偵卷第22頁、第26頁、第30頁，本院卷第543 頁、第54
    4 頁），亦非違禁物，自不得宣告沒收。
  ㈡至於扣案之水果刀（刀柄未斷裂）1 把、酒瓶1 個及塑膠水
    桶1個，均與本案被告殺人犯行無涉，自不得宣告沒收。而
    扣案被告犯案時穿著之白色毛衣1 件及黑色長褲1 件，雖為
    被告所有，然該等物品僅是犯案時穿著之衣物，並非犯罪所
    用之工具，自亦不得宣告沒收。
據上論斷，應依刑事訴訟法第299 條第1 項前段，刑法第271 條
第1 項，判決如主文。
本案經檢察官丙○○提起公訴，經檢察官黃鈺斐到庭執行職務。
中　　華　　民　　國　 110　　年　　12　　月　　3 　　日
                  刑事第六庭  審判長法  官  劉淑玲
                                    法  官  何宇宸
                                    法  官  何啓榮
以上正本證明與原本無異。
如不服本判決應於收受判決後20日內向本院提出上訴書狀，並應
敘述具體理由。其未敘述上訴理由者，應於上訴期間屆滿後20日
內向本院補提理由書(均須按他造當事人之人數附繕本)「切勿逕
送上級法院」。 
　　　　　　　　　　　　　　　書記官　張詠昕　　　　　　　　　　　　　　　　　　
中　　華　　民　　國　　110 　年　　12　　月　　7 　　日
附錄本案論罪法條：中華民國刑法第271 條第1項。
（普通殺人罪）
殺人者，處死刑、無期徒刑或10年以上有期徒刑。
前項之未遂犯罰之。
預備犯第1項之罪者，處2年以下有期徒刑。